【裁判字號】    97,撤,2
【裁判日期】    970429
【裁判案由】    確認派下權不存在
【裁判全文】
臺灣高等法院臺中分院民事裁定     97年度撤字第2號
原      告  丁○○
            丙○○
共      同
訴訟代理人  吳光中  律師
被      告  乙○○
            戊○○
            庚○○
            甲  ○
            己○○
上列當事人間請求確認派下權不存在事件，不服本院94年度重上
字第109號中華民國94年12月6日民事確定判決，提起第三人撤銷
之訴，本院裁定如下：
    主  文
原告之訴駁回。
訴訟費用由原告負擔。
    事實及理由
一本件第三人撤銷之訴意旨略以：本件祭祀公業顏聲之派下員，
  長久以來，誤將被告戊○○、庚○○、甲○、己○○等四人，
  列為祭祀公業顏聲之設立人顏秀之直系男系血親，而享有派下
  權，祭祀公業顏聲之管理人乙○○，遂於民國（下同）93年對
  本件被告戊○○、庚○○、甲○、己○○等四人提起確認派下
  權不存在之訴，遭台灣台中地方法院93年度重訴字第353號民
  事判決 (以下簡稱前審第一審判決)，於94年8月12日駁回，經
  被告乙○○提起上訴，復經本院於94年12月6日以94年度重上
  字第109號民事判決 (以下簡稱前審第二審判決)，駁回乙○○
  之上訴，再經乙○○向最高法院提起第三審上訴，於95年10月
  3日遭最高法院以上訴不合法裁定駁回，上開本院之判決即告
  確定。惟上開確認祭祀公業顏聲派下權不存在訴訟，如受敗訴
  判決，對於祭祀公業顏聲全體派下員之權益，將生確認被告等
  四人派下權存在之確定判決法律效果，影響全體派下員權益至
  鉅，原告等二人，為祭祀公業顏聲派下員，對於上開訴訟自屬
  有法律上利害關係之第三人，而原告等二人對於上開訴訟未受
  法院通知參加訴訟，致不能提出足以影響判決結果之攻擊或防
  禦方法，則應認原告等二人係非應可歸責於己之事由，而未參
  加訴訟，依民事訴訟法第507條之1規定，自得提起第三人撤銷
  之訴。又本件前審之第一審及第二審判決，駁回被告乙○○之
  訴，其理由無非以：卷附神主牌照片之記載，顏梅為顏李之長
  兄，且顏李於戶籍謄本登載為次男，故可推論顏梅為顏李之長
  兄，而顏梅曾任祭祀公業管理人，顯見顏秀之前祭祀公業即存
  在管理人，且與顏秀並非直系血親關係，而認除顏秀一脈以外
  ，其他血脈亦得為祭祀公業顏聲之派下，而為被告乙○○敗訴
  之判決。而訴外人顏順喜、顏忠義、顏仲聖、顏銘亮、顏銘賢
  、顏彰慶、顏彰毅、顏次郎、顏海、顏尾、顏老、顏懷、顏嘉
  興竟以上開確定判決認定錯誤之事實為據，於96年12月3日對
  於祭祀公業顏聲提起確認派下權存在之訴（即台灣台中地方法
  院96年度訴字第519號民事案件），原告丁○○ (父為顏錦枝
  、祖父為顏連、曾祖父為顏秀)、丙○○ (父為顏江水、祖父
  為顏闊嘴、曾祖父為顏秀)經被告乙○○於96年12月28日將上
  開訴訟及94年度重上字第109號民事確定判決結果告知，原告
  等二人認事態嚴重，積極尋找足以推翻上開前審之第一審及第
  二審認定事實之證據，原告丁○○並擇定黃道吉日，於97年1
  月2日，將家中世代相傳之奉祀祖先牌位打開後，始發現祖先
  牌位皆有歷代祖先姓名及出生別世之記載，並有「顏聲祭祀公
  業顏公秀設立」等文字之記載，上開丁○○祖先牌位之記載，
  應足認定顏秀始為祭祀公業顏聲之設立人，而足以推翻前審第
  一審及第二審認定顏秀之前，祭祀公業顏聲即存在管理人之錯
  誤事實，上開丁○○祖先牌位之記載，顯為民事訴訟法第507
  條之1規定之「非因可歸責於己之事由而未參加訴訟，致不能
  提出足以影響判決結果之攻擊或防禦方法」之情形，應得依該
  條規定，以乙○○及戊○○等四人為共同被告，提出第三人撤
  銷之訴，原告丁○○於97年1月2日發現後，於知悉後之30日不
  變期間即提起本件第三人撤銷之訴，且上開前審之確定判決尚
  未逾5年，應符合民事訴訟法第507條之5準用同法第500條不變
  期間之規定云云。
二按第三人撤銷訴訟程序之訴，係有法律上利害關係之第三人，
  非因可歸責於己之事由而未參加訴訟，致不能提出足以影響判
  決結果之攻擊或防禦方法者，得以兩造為共同被告對於確定終
  局判決提起撤銷之訴，請求撤銷對其不利部分之判決。但應循
  其他法定程序請求救濟者，不在此限。又提起第三人撤銷訴訟
  程序之訴應於判決確定後30日內提起，民事訴訟法第507條之1
  、第507條之5、第500條分別定有明文。
三經查：依原告所述，本件判決係於民國（下同）95年10月3日
  經最高法院判決確定，原告於97年1月24日始提起本件第三人
  撤銷之訴，雖其辯稱於97年1月2日發現祖宗牌位有「顏聲祭祀
  公業顏公秀設立」之記載，乃為足以影響判決之攻擊防禦方法
  ，上開確定判決未及審酌云云；然此僅為其片面之陳述，並無
  證據以實其說，委無可採，況本件原案自93年8月起訴，至今
  已逾3 年餘，上開所謂之祖先牌位皆供奉在原告家中，衡情原
  告自必時常祭拜，竟未能發現其上之記載內容為何，自難以採
  信，自不能謂上述證據為足以影響判決結果之攻擊方法未及提
  出。另原告與原案之兩造同住台中縣沙鹿鎮○○路，既為親戚
  又為鄰居，本件爭執纏訟近3年，原告既稱與其有法律上之利
  害關係，自必加以關心並知悉其爭訟內容及判決確定之結果，
  本院認原告應自本件確定判決之送達日期95年10月11日起即已
  知悉判決結果，迄今提起本件撤銷之訴，已逾30日不變期間。
  再原告於訴訟程序進行中，與原案之兩造同住沙鹿鎮○○路，
  既為親戚，又為鄰居，本件爭訟近3年，原告既稱與其有法律
  上利害關係已如前述，當時竟未表明參加訴訟，係因可歸責於
  己之事由而未參加訴訟所致，均核與民事訴訟法第507條之1、
  第500條第1項要件不符，為不合法，應予駁回。據上論結，本
  件第三人撤銷之訴為不合法，依民事訴訟法第507條之5、第50
  2條第1項、第78條，裁定如主文。
中    華    民    國    97    年    4     月    29    日
                  民事第四庭      審判長法  官  黃斐君
                                        法  官  陳蘇宗
                                        法  官  黃永祥
以上正本係照原本作成。
如不服本裁定應於裁定送達後10日內向本院提出抗告理由狀（須
按他造人數附具繕本），並繳納抗告裁判費新台幣1,000元。
                                        書記官  陳信和
中    華    民    國    97    年    5     月    1     日
                                                      Ｍ


司法院資訊處製作；財團法人民間司法改革基金會備份。
